臺灣基隆地方法院民事裁定　　　　　　 100年度事聲字第19號
異　議　人　運杰企業有限公司
即　債權人
法定代理人　鄭宗誠
上列異議人與相對人即債務人王鼎營造股份有限公司間聲請假扣
押事件，異議人對於本院司法事務官於民國100年2月9日所為100
年度司裁全字第56號裁定提出異議，本院裁定如下：
    主  文
異議駁回。
    理  由
一、按當事人對於司法事務官處理事件所為之終局處分，得於處
    分送達後10日之不變期間內，以書狀向司法事務官提出異議
    ；司法事務官認前項異議有理由時，應另為適當之處分；認
    異議為無理由者，應送請法院裁定之；法院認該異議為有理
    由時，應為適當之裁定，認異議為無理由者，應以裁定駁回
    之，民事訴訟法第240條之4第1項至第3項分別定有明文。本
    件異議人就本院司法事務官於民國100年2月9日所為100年度
    司裁全字第56號假扣押裁定之終局處分，聲明不服提出異議
    ，依前所述本院自應就本院司法事務官所為之裁定，審究異
    議人之異議有無理由，合先敘明。
二、聲明異議意旨略以：原裁定駁回異議人假扣押之聲請，係以
    無從自「債權人依約完成全部工程，並經業主基隆市政府於
    民國99年11月30日核實驗收無誤。依雙方簽訂之合約第六條
    第四款約定，經報驗收合格後，債務人應支付債權人總金額
    百分之5。...」等語產生薄弱心證。惟異議人依約完成工程
    ，並開立發票請領款項，債務人卻均藉詞推諉或無故苛扣，
    其中總工程款新臺幣（下同）8,760,591元，僅按期給付6,6
    74,086元，尚欠2,086,505元，並非是合約總工程款之 5%，
    顯然基隆市政府已依約支付工程款予債務人同時，必無工程
    款可供保全，其正將所有財產搬移隱匿或處分，為保全執行
    願供擔保以代釋明，聲請對債務人財產為假扣押云云。
三、按債權人就金錢請求或得易為金錢請求之請求，欲保全強制
    執行者，固得聲請假扣押，惟為此項聲請，依民事訴訟法第
    526條第1項、第 2項規定，請求及假扣押之原因，應釋明之
    ，釋明如有不足，而債權人陳明願供擔保或法院認為適當者
    ，法院得定相當之擔保，命供擔保後為假扣押。而所謂假扣
    押之原因，依同法第 523條之規定，係指日後有不能強制執
    行或甚難執行之虞，或應在外國為強制執行之情形，如債務
    人浪費財產，增加負擔，或就其財產為不利益之處分，將成
    為無資力之狀態，或將移住遠地、逃匿無蹤、隱匿財產等是
    。債權人就假扣押之原因，依法有釋明之義務，如釋明不足
    ，而債權人陳明願供擔保或法院認為適當者，法院始得定相
    當之擔保，命供擔保後為假扣押。故依上開法律規定，法院
    僅得於債權人釋明不足時，准其供擔保以補足之。債權人不
    得未為任何釋明，而全以擔保代其釋明之責。且如釋明之不
    足無法由債權人供擔保以補足之，法院仍應駁回債權人之聲
    請，非一經債權人陳明願供擔保，即當然准為該項假扣押（
    最高法院92年度台抗字第 425號裁判參照）。次按釋明事實
    上之主張者，得用可使法院信其主張為真實之一切證據，但
    不能即時調查者，不在此限，同法第 284條亦定有明文。所
    謂因釋明而應提出法院能即時調查之證據，係指當事人於釋
    明其事實上之主張時，應同時提出可供法院得隨時進行調查
    之證據而言，故當事人如未同時提出供釋明用之證據，法院
    自無裁定限期命其補正之必要，最高法院75年度台抗字第45
    3號裁定亦可資參酌。
四、經查，異議人主張其承攬相對人王鼎營造股份有限公司所發
    包之「基隆市信義國中多目標停車場新建工程」中之球場工
    程，依約總工程款為8,760,591元，然相對人僅以支票給付6
    ,674,086元，迄今尚積欠工程款 2,086,505元，業據異議人
    提出與主張相符之工程承攬書、廠商報價單、追加工程廠商
    報價單、基隆市政府工程驗收紀錄、驗收查驗表及統一發票
    、支票等件影本為證，應認就假扣押之請求部分業據釋明。
    然就假扣押原因部分，異議人僅陳稱相對人藉詞推諉給付或
    無故苛扣工程款，顯然有正將財產搬移隱匿或處分云云，而
    認為已盡釋明之責，顯有誤認，因為可得准為假扣押之原因
    ，雖以相對人拒絕給付前提，但仍應有例如債務人浪費財產
    、增加負擔，或就財產為不利益處分，將成為無資力之狀態
    ，或將移往遠地、逃匿無蹤、隱匿財產等事實，且應提出可
    使法院信其主張為真之證據釋明之，方屬盡釋明之責，異議
    人所稱相對人顯然有正將財產搬移隱匿或處分云云，均屬臆
    測之詞，並未已釋明假扣押原因，揆諸前揭說明，難認供擔
    保足以補釋明之欠缺，核與假扣押之法定要件不符，其聲請
    對相對人之財產假扣押，自屬不能准許。原裁定以異議人未
    釋明假扣押原因而駁回假扣押聲請，於法並無不合。從而，
    異議人意旨指摘原裁定不當，求予廢棄，為無理由，應予駁
    回。
五、依民事訴訟法第240條之4第3項後段，裁定如主文。
中    華    民    國   100    年    4     月    18    日
                  民事庭法  官  陳湘琳
以上正本係照原本作成。
如對本裁定抗告，須於裁定送達後10日內向本院提出抗告狀，並
應繳納抗告費新臺幣1,000元。
中    華    民    國   100    年    4     月    18    日
                        書記官  洪佳如